臺灣臺中地方法院民事判決　　　　　　　 94年度婚字第685號
原　　　告　丙○○
訴訟代理人　丁○○律師
複代理人　　劉清彬律師
被　　　告　戊○○
訴訟代理人　楊盤江律師
上列當事人間請求離婚事件，本院於民國九十四年九月二日言詞
辯論終結，判決如下：
    主      文
准原告與被告離婚。
訴訟費用由被告負擔。
    事實及理由
一、原告主張：兩造於民國（下同）六十九年三月十日結婚，詎
    被告竟發生外遇，與訴外人羅梅玲關係曖昧，於九十一年間
    為原告發現，兩造為此時起爭執，感情因而不睦；被告於九
    十二年一月二十六日書立承諾書，承諾不再與羅梅玲有任何
    接觸，以維家庭和諧。惟被告始終未能妥善處理外遇問題，
    嗣於九十二年四、五月間，被告表示希望兩造間給予彼此一
    個空間，避免夫妻感情持續惡化，遂同意原告搬至台中市○
    ○區○○街翰林學園居住，期間原告即斷斷續續居住在翰林
    學園及台中市西屯區○○○街二之一號六樓，嗣至九十二年
    十一月三十日晚上，原告前往台中市西屯區○○○街二之一
    號六樓，欲取回物品，被告竟毆打原告，致原告受有頭部外
    傷及右下唇咬傷、右手背咬傷、右臂瘀青及下背、左腰、左
    下胸、左上腹撞擊傷等傷害，自此兩造感情愈加惡化，並分
    居迄今。因兩造長期未一起生活，且彼此均有離婚之意願，
    遂於九十三年九月六日簽立離婚意願書，嗣因離婚之細節問
    題，兩造意見不一致，而未簽定離婚協議書。惟兩造間對於
    離婚已有共識，且因被告外遇，導致兩造長期分居，被告並
    曾毆打原告成傷，是兩造婚姻之基礎已不存在，兩造間有難
    以維持婚姻之重大事由，為此依民法第一千零五十二條第二
    項規定，請求判決原告與被告離婚等語。並聲明：如主文所
    示。
二、被告則以：被告並無外遇，亦未同意原告搬離家中，原告係
    於九十、九十一年間自行搬離家中，並將戶籍遷出。九十二
    年十一月三十日晚上，原告返回天水東街住處，跑至頂樓，
    被告擔心原告發生意外，將原告抱下，原告身上之傷係其自
    行撞玻璃、牆壁而造成，被告並未毆打原告。自原告離家後
    ，兩造約有一、二年未發生關係。卷附之承諾書係被告所書
    立，羅梅玲為幫被告介紹生意者，原告對於被告與羅梅玲接
    洽感到不滿，因羅梅玲將帶其女兒去洗頭之事以簡訊傳送告
    知被告，原告即懷疑被告有外遇。被告之所以簽承諾書，係
    為顧及夫妻情誼與家庭和諧，及因原告取走公司之錢款，並
    將國外授權被告之專利登記在其名下，並非被告承認外遇；
    若原告將該專利移轉登記至被告名下，被告願意離婚。原告
    患有憂鬱症或燥鬱症等精神上疾病，致有不安、煩燥、疑慮
    等情形，因而懷疑被告外遇，並有自殘行為。簡訊中之Dear
    ，在國外只是基本之稱呼，不分男女均同等語置辯。並聲明
    ：原告之訴駁回。
三、得心證之理由
（一）兩造於六十九年間結婚，現仍婚姻關係存續期間，及兩造
      已分居約二年等情，業據原告提出戶口名簿影本、戶籍謄
      本各一件為證，並有本院依職權以法務部戶役政連結作業
      系統查詢之被告基本資料在卷可稽，被告亦不爭執，堪認
      原告此部之主張為真實。
（二）原告主張被告於婚姻關係存續中有外遇情事，及於九十二
      年十一月三十日毆打原告成傷等事實，業據原告提出承諾
      書、診斷證明書均影本、簡訊譯文各一件為證，被告對於
      承諾書及內容為「Dear，和女兒去洗頭。」「帶女兒去治
      療頭屑，改天幫你治療。」之簡訊二則不爭執，惟否認有
      外遇及毆打原告之情事，並辯稱：Dear僅係基本稱呼，訴
      外人羅梅玲僅係工作往來之對象，原告有不安、煩燥、疑
      慮等憂鬱症狀，九十二年十一月三十日原告所受之傷勢，
      係原告自行撞牆之自殘行為所致云云。惟經證人乙○○到
      庭結證稱：「我在九十三年之前受僱於被告，原告是被告
      的配偶，我認識兩造。關於被告有外遇的情事，是原告告
      訴我的，原告有拿過簡訊給我看，有一次簡訊內容是帶女
      兒去洗頭髮，一次簡訊內容是Sweet安抵台中，其他的簡
      訊內容也有提到Sweet，但詳細內容我忘記了。」「（提
      示卷附簡訊內容）卷附（一）1.Sweet已到麥當勞，我沒
      有見過。簡訊（二）SWEETIE．．．等等，我也沒有見過
      。其他的簡訊，我都有見過。」「我沒有看過原告跨過圍
      牆的情形，但公司的人確有說要防止原告有不明智的舉動
      。公司的人這麼說可能是原告有憂鬱症的情形，但我沒有
      看過原告有不明智的舉動。」等語；另證人甲○○到庭亦
      結證稱：「九十二年十一月三十日我當時與兩造住同一棟
      房子，我是住在樓下，我聽到吵鬧的聲音，我上到頂樓去
      看時，看到被告壓在原告身上，原告是躺在地上，被告坐
      在原告身上，我並沒有看到被告有無毆打原告，兩造是怎
      麼離開頂樓，我忘記了，我也不記得被告有無將原告抱下
      樓。我比較深刻的印象是，原告請我到樓上拿衣服，我去
      七樓拿衣服時，聽到樓下六樓有玻璃破掉的聲音，但玻璃
      是如何破的，我不清楚，我也沒有看到原告自行去撞玻璃
      ，原告有無受傷，我也記不得了。當日原告有無毆打被告
      ，或是兩造有無受傷，我也記不得了。」「我沒有見過原
      告有自殺等不明智的舉動，公司的人有沒有說過要防止原
      告不明智的舉動，我不清楚。」等語（均參照本院九十四
      年九月二日言詞辯論筆錄）。綜合兩造之陳述及證人之證
      詞觀之，可確認者為被告與訴外人羅梅玲之間有互通簡訊
      ，羅梅玲曾傳送上開關於其與女兒去洗頭之簡訊二則予被
      告，及九十二年十一月三十日，兩造有發生爭執。上開二
      則簡訊雖未能直接證明被告有外遇情事，惟若被告與羅梅
      玲間並非交情匪淺，而僅止於工作往來關係，則就客觀而
      論，工作夥伴或客戶與業主間，豈有須將日常生活特別以
      簡訊傳送告知之必要，且以Dear親暱稱呼，顯然二人彼此
      間之關係非比尋常，已逾越生意場上客戶間應有之分際。
      另本院依職權向澄清綜合醫院中港分院調閱原告之病歷，
      原告雖有精神官能性憂鬱症，惟並無證據顯示原告有任何
      自傷傾向；再者，依診斷證明書記載原告所受之前揭傷勢
      ，若如被告所辯係原告自行撞擊玻璃、牆壁所致，則原告
      受傷之部位，按常理而言，應在正面及上半身，豈會係「
      下背、左腰、左下胸、左上腹」等處，是原告之傷勢顯係
      他人外力所造成。再者，依前開就診紀錄觀之，原告所罹
      患之「精神官能性憂鬱症」，係在八十九年至九十一年間
      ，距被告所指原告於九十二年十一月三十日至前開住處頂
      樓意圖跳樓自殺已有相當之時間，難認原告當時至住處頂
      樓係欲跳樓自殺。況原告已提出為被告毆傷之診斷書為證
      ，而被告未能就其所主張之原告欲跳樓之事實，舉證以實
      其說，是被告前開抗辯，不足採信。綜上所述，參酌原告
      提出被告所書立之承諾書、診斷書，可認原告主張被告與
      訴外人羅梅玲有曖昧情事，及九十二年十一月三十日，其
      遭被告毆打致傷，兩造因此處於分居狀態迄今，期間已約
      二年乙情堪信為真實。
（三）按民法第一千零五十二條第二項所稱「有前項以外之重大
      事由，難以維持婚姻者」，乃抽象的、概括的離婚事由，
      係民法親屬編於七十四年修正時，為因應實際需要，參酌
      各國立法例，導入破綻主義思想所增設。但其事由應由夫
      妻之一方負責者，僅他方得請求離婚，是其所採者為消極
      破綻主義精神，而非積極破綻主義。關於是否為難以維持
      婚姻之重大事由，其判斷標準為婚姻是否已生破綻而無回
      復之希望。而婚姻是否已生破綻而無回復之希望，則應依
      客觀的標準，即難以維持婚姻之事實，是否已達於倘處於
      同一境況，任何人均將喪失維持婚姻意欲之程度而定。至
      於同條但書所規定「難以維持婚姻之重大事由應由夫妻之
      一方負責者，僅他方得請求離婚」，乃因如肯定有責配偶
      之離婚請求，無異承認恣意離婚，破壞婚姻秩序，且有背
      於道義，尤其違反自己清白（clean hands）之法理，有
      欠公允，同時亦與國民之法感情及倫理觀念不合，因而採
      消極破綻主義。然若夫妻雙方均為有責時，則應衡量比較
      雙方之有責程度，而許責任較輕之一方向應負主要責任之
      他方請求離婚，以符合公平（最高法院九十一年臺上字第
      二０二三號判決意旨參照）。本院審酌上情認為：兩造結
      婚後，被告與其他女子之交往，已超越一般婚姻生活所能
      容忍之程度，並於九十一年十一月三十日將原告毆打致傷
      ，且兩造分居迄今已約二年，期間未見被告有何挽救兩造
      婚姻危機之積極努力與作為，對於婚姻之破綻顯有過失；
      而原告亦未積極與被告溝通，盡力挽回漸生破綻之婚姻，
      徒以分居方式解決彼間爭執，則原告對於婚姻之破綻難謂
      毫無過失之處；惟審酌前述婚姻破綻之原因，本院認被告
      過失應較重於原告。綜上所述，雖兩造婚姻關係存在，然
      已名存實亡，依社會通常觀念觀之，應堪認係屬民法第一
      千零五十二條第二項前段所稱難以維持婚姻之重大事由，
      且此項重大事由，兩造固均有可歸責之處，惟原告可歸責
      之事由較輕，從而，原告據以主張依民法第一千零五十二
      條第二項之規定，訴請離婚，為有理由，應予准許。
四、訴訟費用負擔的依據：民事訴訟法第七十八條。
中　　華　　民　　國　　94　　年　　9 　　月　　16　　日
                  家事法庭　　　法　官　簡賢坤
正本係照原本作成。
如對本判決上訴，須於判決送達後二十日之不變期間內，向本院
提出上訴狀（須附繕本）。
中　　華　　民　　國　　94　　年　　9 　　月　　16　　日
　　　　　　　　　　　　　　　　書記官
